臺灣高等法院民事判決　　　　　　　　　 95年度上字第525號
上　訴　人　丁○○
訴訟代理人　庚○○○
　　　　　　吳家業律師
　　　　　　趙昌平律師
上　一　人
複 代理 人　姜　萍律師
　　　　　　己○○
被 上訴 人　戊○○
　　　　　　甲○○
上　二　人
訴訟代理人　毛英富律師
複 代理 人　辛○○
被 上訴 人　乙○○
上列當事人間排除侵害等事件，上訴人對於中華民國95年2月27
日臺灣臺北地方法院93年度重訴字第1365號第一審判決提起上訴
，本院於96年12月12日言詞辯論終結，判決如下：
    主  文
上訴駁回。
第二審訴訟費用由上訴人負擔。
    事實及理由
一、程序方面：
    被上訴人乙○○未於言詞辯論期日到場，亦未提出任何書狀
    作何聲明或陳述，核無民事訴訟法第386條所列各款情形，
    爰依上訴人之聲請，由上訴人就被上訴人乙○○部分一造辯
    論而為判決。
二、本件上訴人起訴主張：上訴人於民國93年10月11日因原法院
    92年度執字第29448號清償借款強制執行事件，拍賣取得訴
    外人沈柏臣所有坐落台北市○○區○○段1小段150地號土地
    （下稱系爭土地）所有權應有部分4485/10000，而坐落系爭
    土地上被上訴人乙○○所有台北市○○區○○段1小段3552
    建號即門牌號碼台北市○○街62巷6號5樓建物、被上訴人戊
    ○○所有同上小段3554建號即同上街巷8號5樓建物，及被上
    訴人甲○○所有同上小段3555建號即同上街巷8號6樓建物，
    本應分別分攤應有部分1357/10000、762/10000，及575/100
    00，惟被上訴人均未分別取得如上所示之應有部分，是被上
    訴人均係無權占有系爭土地，又縱認被上訴人非係無權占有
    ，亦應認有租賃關係存在。另沈柏臣因積欠上訴人新臺幣（
    下同）200萬元，乃將其自88年3月2日取得系爭土地所有權
    應有部分起，迄93年10月11日上訴人取得系爭土地應有部分
    止，被上訴人無權占有系爭土地期間，對被上訴人之不當得
    利返還請求權讓與上訴人，以抵充沈柏臣積欠上訴人之債務
    。而上訴人固曾於起訴後，將系爭土地應有部分移轉予訴外
    人蘇忠雄，惟於本件訴訟期間，嗣復將之移轉為上訴人所有
    ，並將蘇忠雄所有期間所生之債權移轉予上訴人。故上訴人
    自得本於民法第179條不當得利之請求權或租金請求權之法
    律關係，請求被上訴人給付不當得利或租金，並依土地法第
    97條之規定，按申報地價年息10%，請求：(一)被上訴人乙○
    ○應給付774,103元及自起訴狀繕本送達被上訴人乙○○之
    翌日起至清償日止，按週年利率5%計算之利息；(二)被上訴人
    乙○○應自93年11月1日起至拆除門牌號碼臺北市○○街62
    巷6號5樓之建物並解除同上小段150地號占有之日止，按月
    於次月1日給付上訴人12,356元，及各自次月2日起至清償日
    止，按週年利率5%計算之利息；(三)被上訴人戊○○應給付上
    訴人434,684元及自起訴狀繕本送達被上訴人戊○○之翌日
    起至清償日止，按週年利率5%計算之利息；(四)被上訴人戊○
    ○應自93年11月1日起至拆除門牌號碼臺北市○○街62巷8號
    5樓之建物並解除上開土地占有之日止，按月於次月1日給付
    上訴人6,938元，及各自次月2日起至清償日止，按週年利率
    5%計算之利息；(五)被上訴人甲○○應給付上訴人339,419元
    及自起訴狀繕本送達被上訴人甲○○之翌日起至清償日止，
    按週年利率5%計算之利息；(六)被上訴人甲○○應自93年11月
    1日起至拆除門牌號碼臺北市○○街62巷8號6樓之建物並解
    除上開土地占有之日止，按月於次月1日給付上訴人5,417元
    ，及各自次月2日起至清償日止，按週年利率5%計算之利息
    等語。
三、被上訴人戊○○、甲○○辯以：系爭土地，原係訴外人即嘉
    新建設股份有限公司（下稱嘉新公司）董事長張義龍個人所
    有，於85年間張義龍與嘉新公司合建「遼寧新貴」6層建物
    ，被上訴人戊○○、甲○○於同年7月2日分別購買其中Ｂ棟
    5、6樓2戶，並於85年7月2日將土地款814萬元現金1次繳清
    ，然因工程進行中，張義龍與嘉新公司財務發生困難，張義
    龍竟將系爭土地移轉予訴外人高靜芬所有，興建工程亦因而
    中斷，嗣由全體承購戶自行出資完成，全體承購戶因之分別
    取得「遼寧新貴」建物。至系爭土地部分，張義龍及繼受人
    高靜芬、沈柏臣亦先後承諾將之分別移轉予被上訴人戊○○
    、甲○○，沈柏臣，惟未及移轉。被上訴人戊○○、甲○○
    所有之前揭建物既係由張義龍與嘉新公司合建，即非無權占
    有。又被上訴人係因合法買受前揭建物、基地，而使用系爭
    土地之應有部分，自非無法律上原因，上訴人本於不當得利
    返還請求權，請求如上所示，自屬無據。況依土地法第105
    條準用同法第97條之規定，亦應斟酌基地之位置、工商繁榮
    之程度，承租人利用基地所受之利益等情況定之，系爭土地
    坐落地點為僻靜之住宅區內巷弄間，所面臨之道路僅係2公
    尺寬，僅容一部車輛行駛之單行道，上訴人主張依申報地價
    之10%計算，自屬過高。再者，高靜芬、沈柏臣原應將系爭
    土地應有部分移轉予被上訴人戊○○、甲○○，是沈柏臣對
    被上訴人戊○○、甲○○自無不當得利請求權。且上訴人主
    張民法第179條不當得利或租金法律關係之請求權，於88年
    11月18日前，均已罹於5年時效而消滅等語。
四、本件經原法院判決：(一)被上訴人戊○○應給付上訴人2,352
    元，及自93年11月27日起至清償日止，按週年利率5%計算之
    利息；(二)被上訴人戊○○應自93年11月1日起，按月於次月1
    日給付上訴人3,469元，及各自次月2日起，至拆除門牌號碼
    台北市○○街62巷8號5樓之建物並解除上開土地占有之日止
    ，按週年利率5%計算之利息；(三)被上訴人甲○○應給付上訴
    人1,827元，及自93年11月27日起至清償日止，按週年利率
    5%計算之利息；(四)被上訴人甲○○應自93年11月1日起，至
    拆除門牌號碼台北市○○街62巷8號6樓之建物並解除上開土
    地占有之日止，按月於次月1日給付上訴人2,709元，及各自
    次月2日起至清償日止，按週年利率5%計算之利息；(五)被上
    訴人乙○○應給付上訴人386,869元，及自94年12月21日起
    至清償日止，按週年利率5%計算之利息；(六)被上訴人乙○○
    應自93年11月1日起，至拆除門牌號碼台北市○○街62巷6號
    5樓之建物並解除同上小段150地號占有之日止，按月於次月
    1日給付上訴人6,178元，及各自次月2日起至清償日止，按
    週年利率5%計算之利息，並駁回上訴人其餘之訴及假執行之
    聲請。上訴人不服原判決，上訴聲明為：(一)原判決不利上訴
    人部分，除關於駁回上訴人請求被上訴人戊○○給付53,714
    元及自93年11月27日起至清償日止，按週年利率5%計算之利
    息，暨駁回被上訴人甲○○給付40,255元及自93年11月27日
    起至清償日止，按週年利率5%計算之利息部分外均廢棄；(二)
    上開廢棄部分，請求判決：1、被上訴人戊○○應再給付上
    訴人378,618元及自93年11月27日起至清償日止，按週年利
    率5%計算之利息；2、被上訴人戊○○應自93年11月1日起至
    拆除坐落於台北市○○區○○段1小段3554建號即門牌號碼
    台北市○○街62巷8號5樓之建物全部以解除對於坐落台北市
    中山區○○段○○段150地號之占有之日止，按月於次月1日
    再給付上訴人3,469元及各自次月2日起至清償日止，按週年
    利率5%計算之利息；3、被上訴人甲○○應再給付上訴人
    297,337元及自93年11月27日起至清償日止，按週年利率5%
    計算之利息；4、被上訴人甲○○應自93年11月1日起至拆除
    坐落台北市○○○○段1小段3555建號即門牌號碼台北市○
    ○街62巷8號6樓之建物全部以解除對於坐落台北市○○區○
    ○段1小段150地號之土地之占有之日止，按月於次月1日再
    給付上訴人2,708元及各自次月2日起至清償日止，按週年利
    率5%計算之利息；5、被上訴人乙○○應再給付上訴人386,9
    33元及自94年12月21日起至清償日止，按週年利率5%計算之
    利息；6、被上訴人乙○○應自93年11月1日起至拆除坐落台
    北市○○區○○段1小段3552建號即門牌號碼台北市○○街
    62巷6號5樓之建物全部以解除對於坐落台北市○○區○○段
    1小段150地號土地之占有之日止，按月於次月1日再給付上
    訴人6,178元及各自次月2日起至清償日止，按週年利率5%計
    算之利息；７、願供擔保請准宣告假執行。被上訴人則聲明
    ：上訴駁回。（原法院駁回上訴人其餘請求之部分，其中駁
    回上訴人請求被上訴人戊○○給付53,714元及自93年11月27
    日起至清償日止，按週年利率5%計算之利息，暨駁回被上訴
    人甲○○給付40,255元及自93年11月27日起自清償日止，按
    週年利率5%計算之利息，及命被上訴人給付如上所示之金額
    部分，未經上訴人及被上訴人提起上訴，均已告確定。）
五、到場兩造不爭執之事實：（本院卷2第9至10頁）
  (一)系爭土地原所有人為張義龍，於85年間合建前揭建物，並由
    嘉新公司與高靜芬為起造人，向台北市政府工務局領得85年
    7月19日85建字第228號建造執照，嗣於87年6月17日領得87
    使字第189號使用執照。嘉新公司於87年7月7日委託土地登
    記專業代理人即訴外人戴慧珊向台北市中山地政事務所申請
    前揭建物及「協議共同使用部分（含地下室停車位，見協議
    共同使用部分測量成果圖）」（獨立編建號）之所有權第1
    次登記，並於同年月31日完成登記在卷。
  (二)85年7月2日被上訴人戊○○、甲○○分別與嘉新公司、張義
    龍簽訂「遼寧新貴」房屋買賣契約書、土地預定買賣合約書
    ，購買前揭房屋與應分攤之基地。87年7月31日，張義龍之
    繼受人高靜芬與被上訴人簽訂土地買賣所有權移轉契約書，
    約定移轉前揭土地所有權應有部分1357/1000予被上訴人乙
    ○○、762/10000予被上訴人戊○○、595/10000予被上訴人
    甲○○，並於同年8月6日委託戴慧珊向台北市稅捐稽徵處中
    北分處申報土地增值稅，經該分處以第465號收件，並於87
    年8月13日以北市稽中北增字第465號書函通知核定土地增值
    稅額為128,012元，因高靜芬未依繳納期限繳納，為該分處
    以87年11月9日北市中北稽乙字第919756號書函催繳無著後
    ，經該分處依土地稅法施行細則第60條之規定：「土地增值
    稅於繳納期限屆滿逾三十日仍未繳清之滯欠案件，主管稽徵
    機關應通知當事人限期繳清或撤回原申報案，逾期仍未繳清
    稅款或撤回原申報案者，主管稽徵機關應逕行註銷申報案及
    其查定稅額。」以88年6844號函撤銷前揭申報案。
  (三)原法院92年度執字第29448號強制執行事件，於93年9月27日
    拍賣系爭土地所有權應有部分4485/10000，為上訴人買受，
    並經原法院於93年10月7日核發不動產權利移轉證書，上訴
    人於93年10月11日領得前揭證書。嗣於93年12月6日上訴人
    將上揭應有部分移轉登記予蘇忠雄，94年8月29日蘇忠雄與
    上訴人約定將上揭應有部分移轉予上訴人，並將相關對被上
    訴人所生之債權移轉予上訴人，同年月29日移轉登記予上訴
    人。
六、本件經本院於96年10月1日與到場兩造整理並協議之爭點為
    ：（本院卷2第9頁）
  (一)被上訴人戊○○、甲○○自88年11月18日起，及被上訴人乙
    ○○自88年3月2日起，均至93年10月10日止，是否有占有系
    爭土地之權源？
  (二)被上訴人自93年10月11日以後，是否仍有占有系爭土地之權
    源？
  (三)如認被上訴人於上開時點無權占有系爭土地，則上訴人請求
    如其聲明所示之金額，是否有理由？
    爰述之如下：
  (一)被上訴人戊○○、甲○○自88年11月18日起，及被上訴人乙
    ○○自88年3月2日起，均至93年10月10日止，是否有占有系
    爭土地之權源？
  1.被上訴人戊○○、甲○○部分：
  (1)上訴人主張：沈柏臣與被上訴人戊○○及甲○○間訂定之契
    約係「買賣契約」，該契約業經雙方合意解除而無效，被上
    訴人戊○○、甲○○無法律上原因占有系爭土地，自屬無權
    占有，又縱認沈柏臣與被上訴人戊○○、甲○○簽訂之契約
    係「贈與契約」（此僅為假設之語，上訴人否認之），然因
    未辦理移轉登記，該贈與契約不生效力，被上訴人占有系爭
    土地仍屬無權占有等語。被上訴人戊○○、甲○○辯以：渠
    等買受系爭房屋當時係分別與張義龍、嘉新公司簽訂土地、
    房屋預定買賣合約書，並將土地貸款1次繳清。嗣因張義龍
    及嘉新公司財務發生困難，張義龍竟違約將系爭土地所有權
    移轉予高靜芬，興建工程乃由全體住戶承購自行出資繼續完
    成，並移轉所有權登記於各買受人，惟就基地之持分，張義
    龍及嗣後繼受人高靜芬、沈柏臣均承諾願將被上訴人所承買
    之土地持分所有權移轉予被上訴人，足見上訴人之前手沈柏
    臣確有同意將系爭土地持分移轉登記與被上訴人戊○○、甲
    ○○，是上訴人於93年10月11日取得系爭土地應有部分所有
    權前，被上訴人戊○○、甲○○均係經當時土地所有權人同
    意使用該基地，不論被上訴人戊○○、甲○○與沈柏臣間係
    以買賣契約或贈與契約為理由向地政機關辦理所有權移轉登
    記，均不影響被上訴人戊○○、甲○○占有系爭土地之權利
    等語。
  (2)經查：
  88年4月21日被上訴人戊○○、甲○○與沈柏臣簽訂土地所
    有權移轉契約書，約定移轉上開應有部分予被上訴人戊○○
    、甲○○，並委託戴慧珊於88年4月22日向台北市稅捐稽徵
    處中北分處申報上揭土地之土地增值稅，經該分處以2135號
    收件，並核給土地增值稅免稅證明書等情，有該分處88年4
    月22日北市稽中北增字第882135號書函、土地增值稅免稅證
    明書、土地增值稅申報書及土地所有權移轉契約書在卷可憑
    （本院卷1第55至59頁），參諸上開土地所有權移轉契約書
    其上雖係記載：土地「贈與」所有權移轉契約書，並有「贈
    與價值」4,597,560元等語，惟於訂立契約人欄位上則係記
    載「承買人」、「出賣人」，且於土地增值稅免稅證明書、
    土地增值稅申報書上亦係記載「一般買賣」及「買賣」，再
    揆諸被上訴人戊○○、甲○○原係以買賣方式向張義龍購買
    系爭土地，嗣張義龍復將系爭土地所有權先後移轉予高靜芬
    、沈柏臣，高靜芬、沈柏臣均屬張義龍之繼受人等情，本院
    認被上訴人戊○○、甲○○與沈柏臣間所訂立之上開契約，
    核屬買賣契約，應堪認定。
  上訴人主張前揭之契約，業經合意解除而無效，並以證人即
    上訴人之父丙○○於本院審理時證稱：「（問：你有無代理
    沈柏臣與他人談論土地事宜？）我有代理沈柏臣土地賣給戊
    ○○小姐，後來土地被查封無法過戶，談買賣當時不知道有
    被查封，要過戶的時候才知道，所以我就跟潘小姐聯絡，潘
    小姐就說算了，合約就解除，我就通知買方知道。」之證言
    （本院卷1第108頁背面）為據，惟證人丙○○係上訴人之父
    ，與上訴人之關係非淺，其證言是否可信，已非無疑。又證
    人丙○○雖證稱：「潘小姐就說算了，合約就解除」等語，
    然為被上訴人戊○○、甲○○所否認，衡諸一般經驗法則，
    如雙方有合意解除契約之意思表示，應會提及契約解除後彼
    此間權利義務之內容應如何調整之問題，例如：已給付或未
    給付之價金應如何處理等問題，而非僅係「算了」乙語，況
    依前開契約所載，上開移轉標的價值已達4,597,560元，金
    額非小。此外，復無其他證據證明上訴人業與被上訴人戊○
    ○、甲○○合意解除上開契約，故被上訴人戊○○、甲○○
    自88年11月18日起至上訴人取得系爭土地所有權之前1日即
    93年10月10日止，仍有占有系爭土地之權源，沈柏臣對被上
    訴人戊○○、甲○○尚無不當得利請求權，從而，沈柏臣自
    無將該不當得利請求權讓與上訴人之權。
  2.被上訴人乙○○部分：
  按債權人基於債之關係得向債務人請求給付，債務人之給付
    義務及債權人之權利，乃同一法律上給付關係之兩面。此種
    僅特定債權人得向特定債務人請求給付之法律關係，學說上
    稱為債權（或債之關係）之相對性，與物權所具有得對抗一
    般不特定人之絕對性不同。買賣契約屬債之關係，自有債之
    關係相對性之適用。
  經查：被上訴人乙○○雖與高靜芬間存在買賣契約關係，已
    如上述，惟沈柏臣係自88年3月2日起取得系爭土地所有權之
    應有部分，有台北市土地登記謄本可按（原審卷第12頁），
    而被上訴人乙○○與沈柏臣間並無任何之法律關係存在，依
    上開債之關係相對性之說明，被上訴人乙○○自難以其與高
    靜芬間之契約關係，對抗契約關係以外之沈柏臣，是被上訴
    人乙○○自沈柏臣於88年3月2日起至上訴人取得系爭土地所
    有權之前1日即93年10月10日止，占有系爭之土地，均屬無
    權占有。
  (二)被上訴人自93年10月11日以後，是否仍有占有系爭土地之權
    源？
    經查：被上訴人戊○○、甲○○與張義龍、高靜芬、沈柏臣
    間，乙○○與高靜芬間雖存在上開之契約關係，而上訴人係
    自93年10月11日起取得系爭土地所有權之應有部分，均已如
    上述，惟被上訴人與上訴人間並無任何之法律關係存在，基
    於債之關係之相對性，被上訴人自難以前揭之契約關係，對
    抗契約關係以外之上訴人，是被上訴人自93年10月11日以後
    ，占有系爭土地，均係無權占有。
  (三)如認被上訴人於上開時點無權占有系爭土地，則上訴人請求
    如其聲明所示之金額，是否有理由？
  1.按「無法律上之原因而受利益，致他人受損害者，應返還其
    利益，雖有法律上之原因，而其後已不存在者，亦同。」民
    法第179條定有明文。又無權占有他人房屋，可能獲得相當
    於租金之利益（最高法院61年度台上字第1695號判例意旨參
    照）。次按城市地方房屋之租金，以不超過土地及其建築物
    申報總價額年息10%為限。所謂土地總價額，係以法定地價
    為準，而法定地價係土地所有人依土地法規定所申報之地價
    ，在平均地權條例施行區域，係指土地所有權人於地政機關
    舉辦規定地價或重新規定地價時之公告申報期間內自行申報
    之地價，如土地所有權人未於公告期間申報地價者，以公告
    地價80%為其申報地價，亦有土地法第97條第1項、第105條
    、第148條、同法施行法第25條及平均地權條例第16條可資
    參照。另基地租金之數額，除以基地申報地價為基礎外，尚
    須斟酌基地之位置，工商業繁榮之程度，承租人利用基地之
    經濟價值及所受利益等項，並與鄰地租金相比較，以為決定
    ，並非必達申報總地價年息10%最高額（最高法院68年度台
    上字第3071號判例意旨參照）。可知，法律上就土地租金之
    範圍已有最高限額之規定，除當事人另有約定外，自應受上
    開法律條文規定限制，以定租金之最高限額。
  2.經查：
  (1)如上所述，被上訴人戊○○、甲○○自93年10月11日起，被
    上訴人乙○○自88年3月2日起，無權占有系爭土地，獲有相
    當於租金之不當得利，其中被上訴人乙○○自沈柏臣於88年
    3月2日起至上訴人取得系爭土地所有權之前1日即93年10月
    10日止，占有系爭之土地部分，沈柏臣已將不當得利請求權
    讓與上訴人，均致上訴人受有損害，應堪認定，是上訴人依
    上開規定請求被上訴人自上開時期起至拆除前揭建物並解除
    系爭土地占有之日止相當於租金之不當得利，自屬有據。
  (2)系爭土地位於台北市○○區○○街62巷內，周圍均為2米巷
    道（單行巷），同巷1、16號為日式平房，2號為鐵屋皮屋，
    對面為則5層樓公寓，所處位置為住宅區，週邊建物多老舊
    ，市況不佳等情，有原審之勘驗筆錄（原審卷1，第178至
    180頁）及兩造提出之照片（原審卷2第90至92頁、第101至
    102頁）可憑，本院爰斟酌上情，認上訴人請求被上訴人給
    付相當於租金之不當得利金額，應按被上訴人無權占有系爭
    土地面積之申報地價年息5%為適當，並依此計算被上訴人應
    給付上訴人不當得利之金額如後述(3)至(5)所示。
  (3)被上訴人戊○○部分：
  自93年10月11日起至93年10月31日止：
    93年1月之申報地價為41,600元，有台北市地價謄本在卷可
    按（原審卷1第49頁），準此，計算93年10月11日起至同年
    月31日止，21日之不當得利金額為2,352元，計算式如次：
    41,600 元Ｘ262.66（平方公尺）÷10,000Ｘ762（應有部分
    ）X5%＝41,631元/年（元以下四捨五入）。41,631元÷12（
    個月）＝3,469元/月。3,469元÷31(日）＝112元/日。112
    元Ｘ21（93.10.11-93.10.31）＝2,352元。上訴人請求逾此
    部分，則無理由。
  自93年11月1日起至拆除門牌號碼臺北市○○街8號5樓之建
    物並解除系爭土地占有之日止：
    依前計算方式，每月之不當得利為3,469元，則上訴人請求
    按月於次月1日給付上訴人3,469元，及各自次月2日起至清
    償日止，按週年利率5%計算之利息範圍內，為有理由，逾此
    範圍，為無理由。
  (4)被上訴人甲○○部分：
  自93年10月11日起至93年10月31日止：
    上訴人請求自93年10月11日起至同月31日止共21日部分，依
    前揭之計算方式，不當得利之金額為1,827元。其計算式如
    次：41,600元（93年1月申報地價）Ｘ262.66（平方公尺）
     ÷10,000Ｘ595（應有部分）X5%＝32,507元/年（元以下四
    捨五入）。32.507元÷12（個月）＝2,709元/月。2,709元÷
    31(日）＝87元/日。87元Ｘ21（93.10.11-93.10.31）＝1,
    827元。逾此部分，則無理由。
  自93年11月1日起至拆除門牌號碼台北市○○街8號6樓之建
    物並解除系爭土地占有之日止：
    依前計算方式，每月之不當得利金額為2,709元，則上訴人
    請求於按月於次月1日給付上訴人2,709元，及各自次月2日
    起至清償日止，按週年利率5%計算利息之範圍內，為有理由
    ，逾此部分，則無理由。
  (5)被上訴人乙○○部分：
  88年3月2日起至93年10月31日止：
    系爭土地之申報地價，自88年3月2日起至89年6月30日止為
    36,160元；89年7月1日起至92年12月31日止為38,400元；自
    93年1月1日起為41,600元，有台北市地價謄本在卷可按（原
    審卷1第49頁），依此計算88年3月2日起至93年10月31日不
    當得利之金額為386,869元。其計算式如次：
  (甲)88年3月2日起至89年6月30日止：
    36,160元（88年3月申報地價）Ｘ262.66（平方公尺）÷10,
    000Ｘ1357（應有部分）X5%＝64,442元/年（元以下四捨五
    入）。64,442÷12（個月）＝5,370元/月。5,370元÷31(
    日）＝173元/日。64,442Ｘ1（年）〔88.3.2-89.3.1〕＝
    64,442元。5,370元X3（月）〔89.3.2-89.6.1〕＝16,110
    元。173元Ｘ29（89.6.2-89.6.30）＝5,017元。64,442元＋
    16,110元＋5,190元＝85,569元。
  (乙)89年7月1日起至92年12月31日止：
    38,400元（89年7月1日申報地價）Ｘ262.66（平方公尺）÷
    10,000Ｘ1357（應有部分）X5%＝68,434元/年（元以下四捨
    五入）。68,434元÷12（個月）＝5,703元/月。68,434Ｘ3
    （年）〔89.7.1- 92.6.30〕＝205,302元。5,703元X6（月
    ）〔92.7.1-92.12.31〕＝34,218元。205,302元＋34,218元
    ＝239,520元。
  (丙)93年1月1日起至93年10月31日止：
    41,600元（93年1月申報地價）Ｘ262.66（平方公尺）÷
    10,000Ｘ1357（應有部分）Ｘ5%＝74,137元/年（元以下四
    捨五入）。74,137÷12（個月）＝6,178元/月。6,178元Ｘ
    10（月）〔93.1.1-93.10.31〕＝61,780元。
  (丁)以上合計386,869元（計算式：85,569元＋239,520元＋61,
    780元＝386,869元）。上訴人逾此部分之請求，則無理由。
  自93年11月1日起至拆除門牌號碼台北市○○街6號5樓之建
    物並解除系爭土地占有之日止：
    依前計算方式，每月之不當得利金額為6,178元，則上訴人
    請求按月於次月1日給付上訴人6,178元，及各自次月2日起
    至清償日止，按週年利率5%計算利息之範圍，為有理由，逾
    此部分，則無理由。
七、綜上所述，上訴人本於民法第179條之規定，請求：(一)被上
    訴人戊○○應給付上訴人2,352元，及自起訴狀繕本送達被
    上訴人戊○○之翌日即93年11月27日起至清償日止，按週年
    利率5%計算之利息；(二)被上訴人戊○○應自93年11月1日起
    至拆除門牌號碼台北市○○街62巷8號5樓之建物並解除上開
    土地占有之日止，按月於次月1日給付上訴人3,469元，及各
    自次月2日起至清償日止，按週年利率5%計算之利息；(三)被
    上訴人甲○○應給付上訴人1,827元，及自起訴狀繕本送達
    被上訴人甲○○之翌日即93年11月27日起至清償日止，按週
    年利率5%算之利息；(四)被上訴人甲○○應自93年11月1日起
    至拆除門牌號碼台北市○○街62巷8號6樓之建物並解除上開
    土地占有之日止，按月於次月1日給付上訴人2,709元，及各
    自次月2日起至清償日止，按週年利率5%計算之利息；(五)被
    上訴人乙○○應給付上訴人386,869元，及自起訴狀繕本送
    達被上訴人戊○○之翌日即94年12月21日起至清償日止，按
    週年利率5%計算之利息；(六)被上訴人乙○○應自93年11月1
    日起，至拆除門牌號碼台北市○○街62巷6號5樓之建物並解
    除系爭土地占有之日止，按月於次月1日給付上訴人6,178元
    ，及各自次月2日起至清償日止，按週年利率5%計算利息之
    範圍內，為有理由，應予准許，逾此部分，則無理由，不應
    准許，其假執行之聲請亦失所附麗，應併予駁回。原審就上
    開不應准許部分，為上訴人敗訴之判決及駁回其假執行之聲
    請，依法並無不合。上訴意旨指摘原判決此部分不當，聲明
    廢棄改判，為無理由，應予駁回。
八、本件事證已臻明確，兩造其餘之攻擊、防禦方法核於判決
     結果不生影響，爰毋庸一一論述，併此敘明。
九、據上論結，本件上訴為無理由，依民事訴訟法第449條第1項
    、第78條、第463條、第385條第1項前段，判決如主文。
中　　華　　民　　國　　96　　年　　12　　月　　26　　日
                    民事第十二庭
                        審判長法　官 陳駿璧
                              法　官 王麗莉
                              法　官 陳邦豪
正本係照原本作成。
如不服本判決，應於收受送達後20日內向本院提出上訴書狀，其
未表明上訴理由者，應於提出上訴後20日內向本院補提理由書狀
（均須按他造當事人之人數附繕本）上訴時應提出委任律師或具
有律師資格之人之委任狀；委任有律師資格者，另應附具律師資
格證書及釋明委任人與受任人有民事訴訟法第466條之1第1項但
書或第2項（詳附註）所定關係之釋明文書影本。
中　　華　　民　　國　　96　　年　　12　　月　　26　　日
　　　　　　　　　　　　　　　書記官  李佳樺
附註：
民事訴訟法第466條之1（第1項、第2項）：
對於第二審判決上訴，上訴人應委任律師為訴訟代理人。但上訴
人或其他法定代理人具有律師資格者，不在此限。
上訴人之配偶、三親等內之血親、二親等內之姻親，或上訴人為
法人、中央或地方機關時，其所屬專任人員具有律師資格並經法
院認為適當者，亦得為第三審訴訟代理人。
